【裁判字號】    98,台上,5875
【裁判日期】    981008
【裁判案由】    誣告等罪
【裁判全文】
最高法院刑事判決            九十八年度台上字第五八七五號
上  訴  人  甲○○
            乙○○
共同代理人  吳仲立律師
被      告  丙○○
選任辯護人  李威廷律師
上列上訴人等因自訴被告誣告等罪案件，不服台灣高等法院中華
民國九十六年五月十六日第二審判決（九十六年度上訴字第二一
九號，自訴案號：台灣台北地方法院九十五年度自字第一三九號
），提起上訴，本院判決如下：
    主  文
上訴駁回。
    理  由
按刑事訴訟法第三百七十七條規定，上訴於第三審法院，非以判
決違背法令為理由，不得為之。是提起第三審上訴，應以原判決
違背法令為理由，係屬法定要件。如果上訴理由書狀並未依據卷
內訴訟資料，具體指摘原判決不適用何種法則或如何適用不當，
或所指摘原判決違法情事，顯與法律規定得為第三審上訴理由之
違法情形，不相適合時，均應認其上訴為不合法律上之程式，予
以駁回。又刑事訴訟法第一百六十一條第一項規定：檢察官就被
告犯罪事實，應負舉證責任，並指出證明之方法，此項規定，於
自訴程序同有適用。因此，自訴人對於自訴之犯罪事實，應負實
質之舉證責任。倘自訴人所提出之證據，不足為被告有罪之積極
證明，或其闡明之證明方法，無從說服法院形成被告有罪之心證
，基於無罪推定之原則，自應為被告無罪之諭知。本件原判決綜
合卷內全部訴訟資料，認不能證明被告丙○○有原判決上訴人甲
○○、乙○○自訴意旨所指之誣告犯行，因而維持第一審諭知被
告該部分無罪之判決，駁回上訴人等在第二審之上訴，已詳敘其
取捨證據之結果及無從為有罪判決之心證理由。從形式上觀察，
無足以影響判決結果之違法情形存在。上訴意旨均略以：被告於
付清工程款完成驗收後進住，足證無所謂之工程瑕疵；原判決未
調查卷附現場照片是否被告事後圖提告訴而編造，復未調查卷附
「退款明細表」、「實際明細表」何者為真正？遽依證人游政國
、鄭永全之證詞及該等照片為被告有利之認定，均有證據調查未
盡之違法等語。惟按刑法第一百六十九條第一項誣告罪，以意圖
他人受刑事或懲戒處分而虛構事實，向該管公務員申告為要件。
倘告訴人所訴事實尚非全然無因，或誤認有此事實或以為有此嫌
疑，而為申告，均難以誣告罪相繩。又告訴人所訴事實，不能證
明其係實在，對於被訴人為不起訴處分確定者，是否構成誣告罪
，尚應就其有無虛構誣告之故意，及是否出於誤會等情形以為斷
，並非當然可以誣告罪相繩。原判決以被告與上訴人等間就本案
工程是否施作完成、有無瑕疵，迭有爭執，且涉卷附契約解釋、
專業鑑定之複雜情節，致主觀上認蜂巢室內設計裝修規劃工程有
限公司係上訴人等共同經營，併對施工品質不良之原因有所懷疑
而對上訴人等提出詐欺告訴，所為難認有虛捏誣攀之故意。縱上
訴人等經為所載之不起訴處分確定，仍不能令被告負誣告罪責等
情，已就卷內調查所得之證據資料，逐一剖析論列，參互審酌，
無從獲致被告有上訴人等所指誣告犯罪之心證理由稽詳，所為論
斷，從形式上觀察，無悖於經驗法則及論理法則，尚難漫指為違
法。再依據卷附原審筆錄之記載，上訴人等於辯論終結前均未請
求調查上揭明細表有如何待調查之事項（見原審卷第二六頁以下
、第三八至四二頁、第六十頁以下各筆錄）；審判長於調查證據
完畢時詢問「尚有何證據待查？」於依上訴人方面聲請訊問被告
是否事後委託甲○○承作拋光石英磚等部分工程之事項後，始完
成證據調查程序（同上卷第六九頁背面）。上訴人等於法律審之
本院始主張原審有該部分證據調查未盡之違法云云，自非依據卷
內資料而為指摘。此外，上訴意旨，徒執己見，對原審採證認事
之職權行使或原判決已說明事項，任意指摘為違法，且為單純事
實之爭執，或與判決本旨無關之枝節問題為事實之爭辯，俱非適
法之第三審上訴理由。依前揭說明，應認上訴人等該部分之上訴
為不合法律上之程式，予以駁回。末以，刑事訴訟法第三百七十
六條所列各罪之案件，經第二審判決者，不得上訴於第三審法院
，法有明文。本件上訴人等自訴被告涉犯刑法第三百三十九條第
一項之詐欺取財罪嫌，核屬刑事訴訟法第三百七十六條第四款之
罪，依前開說明，既經第二審判決，自不得上訴於第三審法院，
上訴人等一併提起上訴，顯為法所不許，均應併予駁回。
據上論結，應依刑事訴訟法第三百九十五條前段，判決如主文。
中    華    民    國  九十八  年    十    月    八    日
                      最高法院刑事第十一庭
                          審判長法官  石  木  欽
                                法官  韓  金  秀
                                法官  段  景  榕
                                法官  周  煙  平
                                法官  陳  世  雄
      本件正本證明與原本無異
                                      書  記  官
中    華    民    國  九十八  年    十    月   十二   日
                                                      K


司法院資訊處製作；財團法人民間司法改革基金會備份。
